【裁判字號】    95,訴,738
【裁判日期】    950516
【裁判案由】    強盜
【裁判全文】
臺灣高雄地方法院刑事判決               95年度訴字第738號
公  訴  人  臺灣高雄地方法院檢察署檢察官
被      告  甲○○
指定辯護人  本院公設辯護人丙○○
上列被告因強盜案件，經檢察官提起公訴（95年度偵字第3781號
），本院判決如下：
    主  文
甲○○共同連續犯攜帶兇器強盜罪，累犯，處有期徒刑捌年。
扣案之長刀壹把、藍色全罩式安全帽壹頂、紅色口罩壹個、透明
橡膠手套壹個，均沒收。
    事  實
一、甲○○前於民國93年間，因強盜案件，經本院於93年10月4
    日，以93年度簡字第4596號判處有期徒刑3 月，如易科罰金
    ，以3 百元折算1 日，並於90年10月25日確定；嗣其於94年
    年8 月24日入監執行，復於94年11月14日縮刑期滿，並於94
    年11月15日執行上開徒刑完畢出監。
二、詎甲○○仍不知悔改，因失業而經濟窘困缺錢，並無法繳交
    其每月新臺幣（下同）4 千元許之分期付款價購港興行所有
    之車牌號碼為ＹＡＪ─380 號黑色機車一部之車貸，乃基於
    意圖為自己不法之所有及強盜取財概括犯意，竟夥同羅楚云
    （另案由臺灣高雄地方法院檢察署檢察官偵辦中），該二人
    共同基於強盜之犯意聯絡，於95年1 月23日凌晨2 時餘許，
    由甲○○騎乘上開ＹＡＪ─380 號機車，並攜帶其所有客觀
    上足以威脅人之生命、身體之兇器西瓜刀1 把（未扣案），
    自其高雄市小港區○○○街15之3 號住居處出發，前往羅楚
    云居住之高雄市左營區果貿社區處，並由羅楚云提議渠二人
    共同前往高雄縣仁武鄉，尋找下手目標，因甲○○對高雄縣
    仁武鄉之路況不熟，乃推由羅楚云騎乘上開甲○○使用之車
    牌號碼為ＹＡＪ─380 號機車後載甲○○，自高雄市左營區
    果貿社區羅楚云居住處出發，共同前往高雄縣仁武鄉，適於
    同日凌晨3 時37分許，駛至高雄縣仁武鄉○○村○○路316
    號「富而樂超商」前，見該超商內僅有一位店員王家豪，渠
    二人旋即各戴安全帽及口罩進入該超商內，並由羅楚云持上
    開西瓜刀1 把，脅迫抵住該超商店員王家豪腰部，致使王家
    豪不能抗拒，並喝令王家豪將收銀機打開，除由甲○○下手
    搜刮收銀機內現金、櫃檯內抽屜的電話卡外，再由羅楚云以
    其另外未持刀的一隻手搜刮收銀機旁的櫃子上的現金，渠二
    人強行取走總計7,870 元許及電話卡5 張（價值1,120 元許
    ），得手後，甲○○隨即步出超商外發動機車，羅楚云持刀
    尾隨跑出而跳上甲○○騎乘之上開機車離去現場，並於同日
    之某路段停駛，由渠二人協議並丟棄上開供強盜使用之西瓜
    刀、安全帽、口罩，且均分上開7,870 元許，而電話卡5 張
    由甲○○分得，惟上開強盜所得財物業經朋分，且均花用殆
    盡。
三、嗣甲○○復承上強盜犯意，於同年2 月5 日凌晨4 時許，攜
    帶其所有客觀上足以威脅人之生命、身體之兇器長刀一把，
    及供己強盜使用之全罩式安全帽、口罩、透明橡膠手套等物
    ，並單獨一人騎乘上開ＹＡＪ─380 號機車，自其上開住居
    處出發，前往高雄市苓雅區，尋找下手目標，嗣於同日凌晨
    4 時25分許，駛至高雄市○○區○○路11號「萊爾富超商」
    前，適見該超商內僅有店員黃昭穎1 人，甲○○旋即頭戴藍
    色全罩式安全帽及紅色口罩以掩飾容貌，並以黑色口罩2 只
    蓋住上開機車之車牌（黑色口罩2 只未扣案），且以其右手
    持上開長刀1 把，左手套上透明橡膠手套1 個，衝進該超商
    內，並持刀直接進入櫃檯內，喝令店員黃昭穎將收銀機打開
    ，致使黃昭穎不能抗拒而將收銀機打開，甲○○即下手強行
    取走該店收銀機內現金（內含5 百元紙鈔1 張、1 百元紙鈔
    14張、50元硬幣6 枚許）及面額1 百元之IC電話卡14張、面
    額210 元之IC電話卡13張、面額1 百元之電話卡21張，得手
    後即將上開現金、電話卡財物放入自己褲子兩邊之口袋內，
    之後，復喝令黃昭穎應將店內錢財再拿出來，黃昭穎答稱店
    內已無錢財，甲○○乃繼續翻動收銀機下方之櫃子搜尋其他
    財物之際，適執行勤務之巡邏員警抵達超商門口前，見有上
    開機車車牌被人以黑色口罩2 只蓋住而起疑，並進入超商查
    看，並喝令甲○○手持上開長刀一把放下，惟甲○○不予理
    會即逕自往店外走出，並走至馬路處，乃將長刀丟棄地上，
    準備逃逸之際，上開執行勤務之巡邏員警見狀始上前逮捕甲
    ○○，並當場起出上開現金、電話卡，且扣得其所有供己強
    盜所用上開長刀1 把（刀刃長37公分、刀柄長12.5公分、刀
    寬2 公分、全長49.5公分許）、透明手套1 個、藍色全罩式
    安全帽1 頂、紅色口罩1 個。
四、案經高雄市政府警察局苓雅分局報告臺灣高雄地方法院檢察
    署檢察官偵查起訴。
    理  由
壹、關於證據能力部分
一、按被告以外之人於審判外之言詞或書面陳述，除法律有規定
    者外，不得作為證據；又被告以外之人於審判外之陳述，雖
    不符前四條之規定，而經當事人於審判程序同意作為證據，
    法院審酌該言詞陳述或書面陳述作成時之情況，認為適當者
    ，亦得為證據。又當事人、代理人或辯護人於法院調查證據
    時，知有第159 條第1 項不得為證據之情形，惟其審判程序
    同意作為證據，法院審酌該言詞陳述或書面陳述作成時之情
    況，認為適當者，亦得為證據，此有刑事訴訟法第159 條第
    1 項、第159 條之5 第1 項分別定有明文。經查本件被害人
    黃昭穎、證人陳人瑋（即上開富而樂超商之副店長）於警訊
    中所為之指證述，及本件警卷所附之贓物認領保管單、扣押
    筆錄、扣押物品目錄表、上開ＹＡＪ─380 號機車車籍資料
    各1 件、照片16張（見警卷第22頁至第33頁），其性質上雖
    係屬上開刑事訴訟法第159 條第1 項傳聞證據，惟上開被害
    人黃昭穎、證人陳人瑋（即上開富而樂超商之副店長）於警
    訊中所為之指證述，及書證內容，均經被告及其辯護人於本
    院95年3 月28日準備程序、95年5 月2 日審判程序時均同意
    將其等之指證述及上開書證作為證據，而本院審酌該言詞陳
    述及書證作成時之情況，與待證事實均具有關聯性，且其等
    作為本案之證據亦屬適當，爰依刑事訴訟法第159 條之5 第
    1 項規定，認其等均具有證據能力。
二、次按被告以外之人於偵查中向檢察官所為之陳述，除顯有不
    可信之情況者外，得為證據，刑事訴訟法第159 條之1 第2
    項定有明文。經查證人黃昭穎、陳人瑋於95年2 月16日偵查
    中之證言，證人王家豪於95年2 月23日偵查中之證言，雖屬
    被告以外之人於審判外之陳述，惟其等之證詞核與被告甲○
    ○之自白相符，且與被害人黃昭穎、證人陳人瑋於警詢中所
    述始終相同，又無顯有不可信之情況，揆諸上揭規定，其等
    之證言應有證據能力。
貳、關於被告共同連續犯攜帶兇器強盜罪部分
一、上揭先後兩次攜帶兇器強盜事實，業據被告甲○○於警詢（
    並指認共犯羅楚云相片在卷）、偵訊、本院95年2 月5 日、
    同年3 月9 日、21日、28日準備程序、95年5 月2 日審判程
    序時均供承不諱，且被告於本院95年3 月9 日訊問時供述：
    伊與羅楚云共同強盜上開富而樂超商店員王家豪時所用之長
    刀長度約30公分許等語綦詳，核與證人王家豪於95年2 月23
    日偵查中之證述：高的那個人就拿一把像西瓜刀的刀，從後
    面抵住我的腰．．．拿刀的那一個人就押我到後面倉庫，就
    馬上跑走，坐上機車等語（見偵卷第25頁）情節大致相符，
    與證人證人陳人瑋於警詢、偵查時之證述情節亦大致吻合，
    並有上開偵審筆錄在卷可稽，是被告甲○○自白其強盜上開
    富而樂超商店員王家豪時所用之長刀長度約30公分許之強盜
    富而樂超商事實，應堪採信。又被告甲○○攜帶兇器長刀1
    把（刀刃長37公分、刀柄長12.5公分、刀寬2 公分）強盜上
    開萊爾富超商店員黃昭穎之事實，業經證人黃昭穎於95 年2
    月16日偵訊時證述綦詳，與被告於警詢、偵訊、審判時之自
    白情節相符，並有贓物認領保管單、扣押筆錄、扣押物品目
    錄表、上開ＹＡＪ─380 號機車車籍資料各1 件、照片16張
    （見警卷第22頁至第33頁）在卷可稽，且被告甲○○所有之
    供己強盜所用之長刀1 把（刀刃長37公分、刀柄長12.5公分
    、刀寬2 公分、全長49.5公分許）、透明手套1 個、藍色全
    罩式安全帽1 頂、紅色口罩1 個扣案可憑，是被告甲○○自
    白其強盜上開萊爾富超商事實，洵堪採信。綜上，本件被告
    自白其強盜犯行與事實相符，而事證明確，被告共同連續犯
    攜帶兇器強盜行為堪以認定。
二、按強盜罪之強暴、脅迫，祇須抑壓被害人之抗拒或使被害人
    身體上、精神上，處於不能抗拒之狀態為已足，其暴力縱未
    與被害人身體接觸，仍不能不謂有強暴、脅迫行為（最高法
    院22年上字第317 號判例意旨參照）。次按被告甲○○與羅
    楚云共同強盜被害人王家豪時所持刀械，係一把像西瓜刀的
    刀，且長約30公分之尖銳刀械，亦經被害人王家豪指述明確
    ，與被告甲○○供述綦詳，是上開長約30公分之尖銳刀作案
    等工具雖因被告犯案後而丟棄，始未扣案，然上開一把像西
    瓜刀的刀械銳利，以之抵住被害人王家豪腰部，並押其到後
    面倉庫情節，及上開長約30公分之刀械衡諸日常生活經驗法
    則，其刀之刀刃銳利，以之砍刺，客觀上對人之生命、身體
    、安全構成威脅，倘以手抓該刀械時亦應被刀刃割傷，顯見
    其客觀上具有相當之危險性，已足以傷害人之身體，係可供
    兇器使用之工具，應屬兇器無訛；另被告甲○○單獨一人持
    其所有供己強盜所持之長刀1 把，並進入上開萊爾富超商強
    盜店員黃昭穎之所用長刀刀刃長37公分、刀柄長12.5公分、
    刀寬2 公分、全長49.5公分許，係屬銳利以之砍刺，客觀上
    對人之生命、身體、安全構成威脅，亦經被告於警詢時供坦
    不諱，並有長刀1 把及其照片3 張（見警卷第27 頁 至第29
    頁）扣案在卷可徵，是本件被告甲○○強盜被害人黃昭穎時
    所持刀械係為尖銳，顯見其客觀上具有相當之危險性，已足
    以傷害人之身體，係可供兇器使用之工具，應屬兇器無訛。
    核被告甲○○各持上揭刀械，與羅楚云共同強盜或自己單
    獨一人強盜之行為，均係犯刑法第330 條第1 項攜帶兇器之
    加重強盜罪。又被告甲○○、羅楚云就強盜上開富而樂超
    商店員王家豪犯行間，渠二人有犯意之聯絡及行為之分擔，
    皆為共同正犯。再被告甲○○上開先後2 次犯攜帶兇器強
    盜犯行之時間緊接，犯罪構成要件相同，顯係基於概括犯意
    反覆為之，為連續犯，應依刑法第56條規定，論以犯攜帶兇
    器加重強盜一罪，並加重其刑。另被告前於民國93年間，
    因強盜案件，經本院於93年10月4 日，以93年度簡字第4596
    號判處有期徒刑3 月，如易科罰金，以3 百元折算1 日，並
    於90年10月25日確定；嗣其於94年年8 月24日入監執行，復
    於94年11月14日縮刑期滿，並於94年11月15日執行上開徒刑
    完畢出監之事實，有本院93年度簡字第4596號判決書、臺灣
    高等法院被告前案紀錄表各1 份在卷可查，其於執行完畢後
    5 年內，再犯本件有期徒刑以上之罪，為累犯，應依刑法第
    47條規定加重其刑，並依刑法第70條規定遞加之。
、關於科處主刑及從刑部分
一、玆審酌被告甲○○因缺錢花用，非但不循正當管道努力謀生
    ，尚且恃年輕力壯持刀強盜商店，其間不但不顧其於93年間
    ，因強盜案件，經本院93年度簡字第4596號判處有期徒刑3
    月，並於94年11月15日執行上開徒刑完畢出監，竟又於95年
    1 月下旬及95年2 月間，再犯本罪，此有本院93年度簡字第
    4596號判決書、本院刑案查詢表存卷可佐，再被告持刀強盜
    商店，已嚴重危害社會大眾生命、財產法益及社會秩序甚鉅
    本均應從重量刑，惟念被告犯後已坦承犯行，態度尚佳，而
    犯後已有悔改之意，並自白其與羅楚云就強盜上開富而樂超
    商店員王家豪犯行間，渠二人有犯意之聯絡及行為之分擔，
    且帶同警方前往調查等一切情狀，並衡量公訴檢察官為啟被
    告自新機會而具體求處有期徒刑8 年，爰量處如主文所示之
    刑，以鼓勵其自新，並期待永不再犯。
二、至於扣案之長刀1 把、藍色全罩式安全帽1 頂、紅色口罩1
    個、透明橡膠手套1 個，係被告甲○○所有，且供其犯罪所
    用之物，已據被告甲○○供明在卷（見本院卷第96頁），均
    應依刑法第38條第1 項第2 款前段規定，併予宣告沒收。
三、又被告甲○○、羅楚云就強盜上開富而樂超商店員王家豪所
    使用西瓜刀1 把、安全帽、口罩、手套等物均丟棄，業據被
    告甲○○於警詢、本院審理時均供述：上開物品工具均已丟
    掉了等語綦詳明確，與被告甲○○單獨一人強盜上開萊爾富
    超商店員黃昭穎時，其以黑色口罩2 只蓋住上開機車之車牌
    之該黑色口罩2 只並未扣案，是本件上開供其犯罪所用之物
    既未扣案，為免日後執行困難，爰均不予諭知沒收宣告，附
    此敘明。
據上論斷，應依刑事訴訟法第299 條第1 項前段，刑法第28條、
第56條、第330 條第1 項、第47條、第38條第1 項第2 款前段，
第70條，判決如主文。
本案經檢察官乙○○到庭執行職務。
中    華    民    國    95    年   5    月    16      日
                  刑事第三庭審判長 法   官
                                   法   官
                                   法   官
中    華    民    國    95    年   5    月    16      日
如不服本判決，應於判決送達後10日內，向本院提出上訴狀。
附錄本案論罪科刑參考法條：
刑法第330條第1項：
犯強盜罪而有第三百二十一條第一項各款情形之一者，處七年以
上有期徒刑。
刑法第321條第1項：
犯竊盜罪而有左列情形之一者，處六月以上、五年以下有期徒刑：
一  於夜間侵入住宅或有人居住之建築物、船艦或隱匿其內而犯之
    者。
二  毀越門扇、牆垣或其他安全設備而犯之者。
三  攜帶兇器而犯之者。
四  結夥三人以上而犯之者。
五  乘火災、水災或其他災害之際而犯之者。
六  在車站或埠頭而犯之者。


司法院資訊處製作；財團法人民間司法改革基金會備份。
